【裁判字號】    97,訴,562
【裁判日期】    970408
【裁判案由】    偽造文書等
【裁判全文】
臺灣臺中地方法院刑事判決               97年度訴字第562號
公  訴  人  臺灣臺中地方法院檢察署檢察官
被      告  甲○○
選任辯護人  張績寶律師
上列被告因偽造文書等案件，經檢察官提起公訴（96年度偵字第
28621號），被告於準備程序就被訴事實為有罪之陳述，經本院
合議庭裁定改依簡式審判程序審理，判決如下：
    主    文
甲○○共同意圖為自己不法之所有，以詐術使人將本人之物交付
，未遂，處有期徒刑捌月，門號0000000000號行動電話壹支、「
台中地檢署監管科收據」壹張、偽造之「臺北地檢察署楊吉城識
別證」壹枚，均沒收；又共同偽造公文書，足以生損害於公眾及
他人，處有期徒刑壹年肆月，偽造之「台中地檢署監管科收據」
壹張、偽造之「台中地方法院檢署監管科」公文書肆張、偽造之
臺灣臺北地方法院收據壹本、偽造之「臺灣台北地方法院地檢署
印」壹枚、偽造之「臺灣高雄地方法院地檢署印」壹枚、偽造之
「楊吉城」與「胡啟彥」職名章各壹枚，均沒收；又共同偽造臺
北地檢署識別證，足以生損害於公眾及他人，處有期徒刑月，
偽造之「臺北地檢察署楊吉城識別證」壹枚，沒收。應執行有期
徒刑貳年，門號0000000000號行動電話壹支、偽造之「台中地檢
署監管科收據」壹張、偽造之「台中地方法院檢署監管科」公文
書肆張、偽造之臺灣臺北地方法院收據壹本、偽造之「臺灣台北
地方法院地檢署印」壹枚、偽造之「臺灣高雄地方法院地檢署印
」壹枚、偽造之「楊吉城」與「胡啟彥」職名章各壹枚、偽造之
「臺北地檢察署楊吉城識別證」壹枚，均沒收。
    犯罪事實
一、甲○○與綽號「小陳」、「小吳」及「狗仔」等不詳姓名之
    成年男子，共謀以司法機關名義行騙，而共同基於為自己不
    法所有意圖、偽造公文書及偽造特許證之犯意聯絡，先由集
    團中姓名年籍不詳之男子，於民國96年12月3日上午10時許
    ，撥打電話予乙○○，佯稱其為臺灣臺中地方法院檢察署檢
    察官王清杰，告知乙○○其在第一商業銀行之帳戶被盜領新
    臺幣（下同）170萬元，須提領170萬元補足此筆錢，否則48
    小時內該帳戶就會遭執行假扣押，致乙○○陷於錯誤，於同
    日上午11時許，至臺灣銀行豐原分行提領現金170萬元欲交
    付予詐欺集團，幸該銀行駐衛警查覺有異，經通知臺中縣警
    察局豐原分局豐原派出所員警到場處理，乙○○始悉遭詐騙
    ，而與警配合逮捕詐騙集團成員。惟上開詐騙集團不知形跡
    已洩，多次與乙○○聯繫，乙○○虛與委蛇，雙方約定於96
    年12月3日下午，在臺中縣豐原市○○里○村路之土地公廟
    前，將170萬元交付予「臺北地方法院檢察署楊吉城檢察官
    」。甲○○復交付其大頭照給綽號「小陳」、「狗仔」及「
    小吳」，再由綽號「小陳」者等人將甲○○之大頭照黏貼在
    偽造之「臺北地檢署楊吉城識別證」上，而共同偽造特許證
    。復共同由「小陳」等人偽造臺灣臺中地方法院檢察署主任
    檢察官王清杰名義開立之「台中地方法院地檢署監管科」公
    文書4張、「台中地檢署監管科收據」公文書1張，再由「小
    陳」以其等事前利用不詳姓名之成年刻印業者所偽刻之「臺
    灣台北地方法院地檢署印」公印1枚及「楊吉城」職名章1枚
    ，分別在上開偽造之「台中地檢署監管科收據」上偽造「臺
    灣台北地方法院地檢署」公印文1枚、「台中地方法院檢署
    監管科」公文書1張上偽造「臺灣台北地方法院地檢署」公
    印文1枚及「楊吉城」之印文1枚（其餘3張因列印歪斜未用
    印），連同楊吉城職名章1枚、胡啟彥職名章1枚、臺灣臺北
    地方法院收據1本、臺灣台北地方法院地檢署印1枚、臺灣高
    雄地方法院地檢署印1枚交予甲○○，復提供門號000000000
    0號行動電話1支給甲○○，作為綽號「小陳」等人與甲○○
    行騙聯繫之用，足以生損害於臺灣臺中地方法院檢察署及主
    任檢察官王清杰、臺灣臺北地方法院檢察署及名為楊吉城之
    人。嗣於同日下午2時40分許，「小陳」等人至臺中縣豐原
    市○○里○村路之土地公廟附近，由甲○○攜帶上開識別證
    、偽造公文書及印章下車，至約定地點向乙○○取款，旋為
    警當場逮捕而未得逞，並扣得綽號「小陳」者等人所有供與
    甲○○共同犯罪而未及行使之上開偽造識別證、公文書及偽
    造之「臺灣台北地方法院地檢署印」1枚、「臺灣高雄地方
    法院地檢署印」1枚、楊吉城與胡啟彥職名章各1枚。
二、案經臺中縣警察局豐原分局報請臺灣臺中地方法院檢察署檢
    察官偵查起訴。
    理    由
一、訊據被告甲○○對於上開犯罪事實坦承不諱，核與被害人乙
    ○○於警詢、偵查中指訴之情節相符，並有照片11張附於警
    卷可稽，復有扣案之偽造「台中地檢署監管科收據」1張、
    偽造「台中地方法院檢署監管科」公文書4張、偽造臺灣臺
    北地方法院收據1本、偽造「臺灣台北地方法院地檢署印」1
    枚、偽造「臺灣高雄地方法院地檢署印」1枚、偽造楊吉城
    與胡啟彥職名章各1枚、偽造臺北地檢察署楊吉城識別證1枚
    、門號0000000000號行動電話1支可資佐證。被告雖辯稱其
    係遭綽號「小陳」者等人逼迫去的云云，惟被告既自承知悉
    該集團向被害人詐騙，而參與實行犯罪構成要件之行為，即
    難謂其無詐欺取財之主觀犯意與意圖。且被告所稱遭逼迫之
    情節並無任何證據可資證明，況依常理判斷，在詐欺集團深
    信被害人已陷於錯誤，並與被害人約定好時間、地點準備取
    款之情況，理應會由詐欺集團之成員來完成取款任務，蓋任
    由無信賴關係之生手為之，極可能存在該人取款後卻不繳回
    或輕易遭被害人識破之高風險，而讓本該輕易得手之金錢因
    此付之一炬。是以果如被告所述情節，詐欺集團豈有可能讓
    一個與集團成員僅第二次見面且毫無關係之被告來獨自擔任
    整個詐騙犯罪中最重要之取款工作。且當日被告下車取款而
    遭警方逮捕時，其身上除查扣台北地方法院檢察署楊吉城之
    識別證外，其所攜帶之背包內尚有如犯罪事實欄所載之公文
    書及公印等物品，此等物品除了台中地檢署監管科收據是為
    了向被害人詐欺所必要外，其餘物品均非對告訴人詐術施用
    所必要，果如被告所述之情節，「小陳」、「小吳」及「狗
    仔」等3名詐欺集團成員豈有輕易將渠等詐欺取財且與本案
    無關之工具放置於背包，而由被告攜帶下車之理。另台中地
    檢署監管科收據上所載「申請日期：96年12月3日」、「茲
    收到分案申請人乙○○身分證字號（Ｚ000000000）受監管清
    查新台幣壹佰柒拾萬元整」等字樣，均非以人工書寫方式完
    成，而為印表機列印，而依據被害人之指訴其是於96年12月
    3日上午10時許，接到詐欺集團成員打來之電話，且被告供
    述其於當天上午8時許即坐上小陳等人之車輛，之後就至彰
    化拍人頭照片，並在彰化市區繞行，等到小陳等人接到電話
    後才前往臺中取款等語，倘如被告所言，則小陳等人似無機
    會利用印表機製作該偽造之台中地檢署監管科收據，惟詐欺
    集團在未確定乙○○受騙前，更無可能先將「申請日期：96
    年12月3日」、「茲收到分案申請人乙○○身分證字號（Ｚ00
    0000000）受監管清查新台幣壹佰柒拾萬元整」等字樣事先
    利用印表機印出後，再前往桃園載被告來參與本案，顯見被
    告應屬於該詐騙集團成員之一。自常理及扣案物查獲情形判
    斷，被告涉入本案主客觀構成要件之深，非僅受迫作為工具
    而已。故本件事證明確，被告之犯行洵堪認定。
二、核被告所為，係犯刑法第339條第3項、第1項之詐欺取財未
    遂罪、第211條之偽造公文書罪、第212條之偽造特種文書罪
    。被告與綽號「小陳」、「小吳」及「狗仔」之成年人間，
    有犯意聯絡及行為分擔，為共同正犯。被告與綽號「小陳」
    者等人利用不詳姓名之成年刻印業者偽造公印及印章，為間
    接正犯。其共同偽造公印、公印文及印章、印文之行為，為
    其偽造公文書之部分行為，均不另論罪。被告已著手於詐欺
    取財犯罪之實行而不遂，為未遂犯，應依刑法第25條第2項
    之規定減輕其刑。被告所犯上開3罪間，犯意各別，犯罪構
    成要件互殊，應予分論併罰（起訴檢察官原認係接續犯，業
    經公訴檢察官當庭更正）。爰審酌被告犯罪之動機、目的、
    其素行良好、於犯罪之地位與分工係屬次要、所偽造公文書
    之被害機關係司法機關，正面挑戰刑事司法機構，嚴重危害
    司法威信，惡性非淺、詐騙之金額高達170萬元，惟未詐騙
    得手、及其犯後坦承犯行，態度尚佳等一切情狀，分別量處
    如主文所示之刑，並定其應執行之刑。扣案之門號00000000
    00號行動電話1支，係綽號「小陳」等共犯所有供與被告犯
    詐欺取財罪聯絡用之物，業據被告供述明確，應依刑法第38
    條第1項第2款之規定宣告沒收；又偽造之「台中地檢署監管
    科收據」1張、偽造之「台中地方法院檢署監管科」公文書4
    張、偽造之臺灣臺北地方法院收據1本，係被告與綽號「小
    陳」者等人共同因犯偽造公文書罪所得之物，應依刑法第38
    條第1項第3款之規定諭知沒收；而偽造之「臺灣台北地方法
    院地檢署印」1枚、偽造之「臺灣高雄地方法院地檢署印」1
    枚、偽造之「楊吉城」與「胡啟彥」職名章各1枚，均應依
    刑法第219條之規定宣告沒收；另扣案之「臺北地檢察署楊
    吉城識別證」1枚，係被告與綽號「小陳」者等人共同偽造
    所得之物，應依刑法第38條第1項第3款之規定諭知沒收；又
    上開扣案之偽造「台中地檢署監管科收據」1張、偽造之「
    臺北地檢察署楊吉城識別證」1枚，亦係綽號「小陳」者等
    人所有供與被告共同犯詐欺取財罪預備之物，亦應於所犯詐
    欺取財罪之主文項下諭知沒收。至偽造之公印文與印文已隨
    同偽造之公文書沒收，自無庸再重複諭知沒收。
據上論斷，應依刑事訴訟法第273條之1第1項、第299條第1項前
段，刑法第28條、第25條第2項、第339條第3項、第1項、第211
條、第212條、第51條第5款、第219條、第38條第1項第2款、第
3款，刑法施行法第1條之1第1項，判決如主文。
本案經檢察官丙○○到庭執行職務。
中    華    民    國    97    年    4     月    8    日
                  刑事第八庭    法  官  簡源希
上為正本係照原本作成
如不服本判決，應於收受送達後10日內向本院提出上訴書狀（應
敘述具體理由並附繕本）。
上訴書狀如未敘述理由，應於上訴期間屆滿後20日內補提理由書
於本院。
                                書記官  黃雅青
中    華    民    國    97    年    4     月    8    日
附錄論罪科刑法條：
刑法第211條
偽造、變造公文書，足以生損害於公眾或他人者，處1年以上7年
以下有期徒刑。
刑法第212條
偽造、變造護照、旅券、免許證、特許證及關於品行、能力服務
或其他相類之證書、介紹書，足以生損害於公眾或他人者，處1
年以下有期徒刑、拘役或3百元以下罰金。
刑法第339條第1項、第3項
意圖為自己或第三人不法之所有，以詐術使人將本人或第三人之
物交付者，處5年以下有期徒刑、拘役或科或併科1千元以下罰金
。
前二項之未遂犯罰之。


司法院資訊處製作；財團法人民間司法改革基金會備份。
